【裁判字號】    99,訴,449
【裁判日期】    990830
【裁判案由】    違反台灣地區與大陸地區人民關係條例等
【裁判全文】
臺灣桃園地方法院刑事判決               99年度訴字第449號
公  訴  人  臺灣桃園地方法院檢察署檢察官
被      告  乙○○
            甲○○
上列被告因違反臺灣地區與大陸地區人民關係條例等案件，經檢
察官聲請以簡易判決處刑（98年度偵字第1674號），本院認不宜
以簡易判決處刑，改依通常程序審理，被告於本院準備程序進行
中，就被訴事實均為有罪之陳述，經本院告知簡式審判程序意旨
，並聽取公訴人及被告之意見後，本院裁定依簡式審判程序審理
，判決如下：
      主  文
乙○○共同違反不得使大陸地區人民非法進入臺灣地區之規定，
處有期徒刑陸月，減為有期徒刑參月。又共同違反不得使大陸地
區人民非法進入臺灣地區之規定，處有期徒刑壹年貳月。又共同
行使明知為不實之事項，而使公務員提載於職務上所掌之公文書
，足以生損害於公眾，處有期徒刑陸月。應執行有期徒刑壹年捌
月。
甲○○共同違反不得使大陸地區人民非法進入臺灣地區之規定，
處有期徒刑柒月。又共同行使明知為不實之事項，而使公務員提
載於職務上所掌之公文書，足生損害於公眾，處有期徒刑參月。
應執行有期徒刑捌月。
      事實及理由
一、乙○○明知歐陽翠丹、黃守忠二人均為大陸籍人士，且歐陽
    翠丹、黃守忠二人與甲○○、盧寶玉均無結婚之真意，詎為
    達使歐陽翠丹、黃守忠得以順利入境臺灣地區工作之目的，
    乙○○竟分與甲○○、盧寶玉（業經本院以98年度壢簡字第
    2482號判決）共同基於使大陸地區人民非法進入臺灣及分與
    甲○○、盧寶玉、歐陽翠丹、黃守忠共同使公務員登載不實
    之犯意聯絡，而為下列之犯行：
  (一)盧寶玉先於民國91年6 月3 日前往大陸地區福建省福州市與
    黃守忠辦理結婚登記並取得結婚公證書。盧寶玉返臺後即持
    上開結婚公證書向財團法人海峽交流基金會請求認證，並於
    91 年6月20日取得證明書後，即前往桃園縣中壢市戶政事務
    所填具結婚登記申請書，申請辦理其與黃守忠之結婚登記，
    致使桃園縣中壢市戶政事務所戶籍員將該不實之事項，登載
    於職務上所掌管之公文書即戶籍登記簿上，並據以核發載有
    上揭不實事項之戶籍謄本予盧寶玉收執，足以生損害於戶政
    機關對於婚姻戶籍登記管理之正確性。盧寶玉並於同日以配
    偶身份自任黃守忠進入臺灣地區之保證人，填具「大陸地區
    人民進入臺灣地區保證書」，由桃園縣警察局中壢分局中福
    派出所承辦警員實審查後，於該保證書之「對保或證明機關
    （構）簽證意見欄」內對保核章，盧寶玉即將上開「大陸地
    區人民進入臺灣地區保證書」及登載不實之戶籍謄本等文件
    交予乙○○，由乙○○以代理人之身份，於同年7 月3 日向
    內政部警政署入出境管理局（自96年1 月2 日升格為內政部
    入出國及移民署，以下依申辦時之行政編制簡稱境管局或移
    民署）行使，並填載「大陸地區人民進入臺灣地區旅行證申
    請書」，以配偶來臺團聚為由，申請黃守忠來台，經入出國
    及移民署為實質審查後，准許黃守忠入境，並核發「中華民
    國臺灣地區入出境許可證」予黃守忠，使黃守忠得於91年8
    月8 日順利入境臺灣，足生損害於入出國及移民署對大陸地
    區人民進入臺灣地區旅行證核發管理之正確性。
  (二)甲○○則於91年3 月間前往大陸地區福建省福州市公證處佯
    裝與歐陽翠丹辦理結婚手續，並於當日領得該公證處核發之
    結婚公證書後，甲○○旋持該公證書向財團法人海峽交流基
    金會請求認證，於取得海基會證明書後，遂於91年5 月9 日
    檢具結婚登記申請書、前開結婚公證書及海基會證明書等文
    件，向桃園縣中壢市戶政事務所辦理結婚登記，致該管公務
    員將「民國91年3 月21日與大陸地區人民歐陽翠丹結婚、配
    偶歐陽翠丹」等不實事項，登載於其職務上所掌公文書即戶
    籍登記簿上，並據以製發戶籍謄本交由甲○○收執，足生損
    害於戶政機關對於結婚登記及人民身分管理之正確性。甲○
    ○復於同日再前往桃園縣警察局中壢分局中福派出所，申辦
    「大陸地區人民進入臺灣地區保證書」後，將前開文件交予
    乙○○，由乙○○以代理人身份，於同年月10日提出上開不
    實戶籍謄本持向境管局申請歐陽翠丹來臺探親，經該局實質
    審核後，發給歐陽翠丹中華民國旅行證，而使歐陽翠丹於91
    年9 月2 日以探親名義首次非法入境臺灣地區。惟歐陽翠丹
    入境後，其二人並未同居，僅偕同辦理必要手續，並由歐陽
    翠丹覓得適合住處後即各自居住謀生。嗣後，乙○○、甲○
    ○與歐陽翠丹仍承前共同基於行使使公務員登載不實文書之
    接續犯意，於92年2 月27日、93年1 月12日、93年6 月3 日
    、94年9 月30日，或由甲○○、歐陽翠丹本人或利用不知情
    之旅行社代辦人員張秀蓉（92年2 月27日該次），持前揭登
    載有「民國91年3 月21日日與大陸地區人民歐陽翠丹結婚、
    配偶歐陽翠丹」等不實事項之戶籍謄本，填具大陸地區人民
    進入臺灣地區旅行證申請書，以配偶探親、團聚等事由向境
    管局申請歐陽翠丹入境而行使，使各該承辦之公務員據以先
    後製發中華民國臺灣地區旅行證及中華民國臺灣地區逐次加
    簽旅行證，足以生損害於境管局對於大陸地區人民入境臺灣
    地區管理之正確性。乙○○、甲○○、歐陽翠丹另承前行使
    使公務員登載不實文書之接續犯意，或由甲○○、歐陽翠丹
    本人，或由乙○○以代理人身份，分於93年8 月12日、97年
    11月11日，持前揭載有「民國91年3 月21日日與大陸地區人
    民歐陽翠丹結婚、配偶歐陽翠丹」等不實內容之戶籍謄本，
    填具大陸地區人民在臺灣地區居留申請書，以配偶依親居留
    事由向境管局申請歐陽翠丹在臺灣地區居留，且於95年8 月
    7 日、95年12月15日、96年5 月7 日、96年9 月11日、97
    年1 月29日、97年7 月9 日，或由甲○○、歐陽翠丹本人，
    或由乙○○以代理人身份持前揭載有「民國91年3 月21日日
    與大陸地區人民歐陽翠丹結婚、配偶歐陽翠丹」等不實內容
    之戶籍謄本，填具中華民國臺灣地區入出境可證加簽、延期
    申請書，以配偶依親居留事由向境管局申請歐陽翠丹在臺灣
    地區居留，是該承辦之公務員據以製發中華民國臺灣地區依
    親居留證及逐次加簽出入境證，足以生損害於境管局對於大
    陸地區人民入境臺灣地區管理之正確性。而使歐陽翠丹因此
    得於以先後於92年3 月6 日、93年5 月10日、94年12月29
    日、95年9 月16日、96年1 月10日、96年4 月6 日、96年8
    月13日、96年10月3 日、97年4 月30日及97年8 月18日非法
    進入臺灣地區並工作賺取薪資。
二、案經桃園縣政府警察局楊梅分局報告臺灣桃園地方法院檢察
    署檢察官聲請以簡易判決處刑，本院認不宜以簡易判決處刑
    ，改依通常程序審理。
      理  由
一、訊之被告甲○○、乙○○對於上開犯罪事實，於本院審理時
    均坦承不諱，核與證人歐陽翠丹於警詢中及證人盧寶玉於偵
    查中指述相符，此外復有被告二人與歐陽翠丹、黃守忠之入
    出國日期證明書、戶籍謄本、黃守忠之大陸地區人民進入臺
    灣地區旅行證申請書、保證書、桃園縣中壢市戶政事務所檢
    送之被告甲○○與歐陽翠丹之結婚登記申請書及內政部入出
    國及移民署於99年1 月20日以移署資處伶字第0990010772號
    函檢送歐陽翠丹之大陸地區人民進入臺灣地區旅行證申請書
    、保證書、大陸地區人民在臺灣地區居留或定居申請書、中
    華民國臺灣地區入出境許可證等在卷足憑，是足認被告甲○
    ○、乙○○前揭自白與事實相符，堪值採信。本件事證明確
    ，被告犯行洵堪認定，應依法論科。
二、就被告乙○○與盧寶玉共犯部分：
  (一)按被告乙○○行為後，臺灣地區與大陸地區人民關係條例已
    於92年10月29日修正公布全文，其中關於使大陸地區人民非
    法進入臺灣地區之處罰規定即修正後該條例第79條，係自同
    年12月31日起施行，依修正後該條例第79條第1 項之規定，
    違反同條例第15條第1 款不得使大陸地區人民非法進入臺灣
    地區之規定者，其法定刑已由修正前之「5 年以下有期徒刑
    、拘役或科或併科新臺幣50萬元以下罰金」，提高為「1 年
    以上7 年以下有期徒刑，得併科新臺幣100 萬元以下罰金」
    ，比較新舊法之結果，以修正前之舊法有利於被告，依刑法
    第2 條第1 項前段之規定，自應適用行為時即86年5 月14日
    修正臺灣地區與大陸地區人民關係條例（下稱修正前臺灣地
    區與大陸地區人民關係條例）處罰。
  (二)再被告乙○○此部分行為後，刑法亦於94年2 月2 日修正公
    布，95年7 月1 日施行，其中刪除第55條（牽連犯），並修
    正第2 條（新舊法之比較適用）、第28條（共同正犯）、第
    33 條 第5 款（罰金刑）等規定。其中刑法第2 條係規範行
    為後法律變更所生新舊法律比較適用之準據法，是刑法第2
    條本身雖經修正，但該條文既屬適用法律之準據法，本身尚
    無比較新舊法之問題，應逕適用裁判時即修正後刑法第2 條
    規定以決定適用之刑罰法律，先予敘明。行為後法律有變更
    者，適用行為時之法律。但行為後之法律有利於行為人者，
    適用最有利於行為人之法律，修正後刑法第2 條第1 項定有
    明文。又比較時應就罪刑有關之共犯、未遂犯、想像競合犯
    、牽連犯、連續犯、結合犯，以及累犯加重、自首減輕暨其
    他法定加減（如身分加減）與加減例等一切規定，綜其全部
    罪刑之結果而為比較。經查：
  (1)罰金刑部分，刑法分則編各罪所定罰金刑之貨幣單位原為銀
    元，修正前刑法第33條第5 款規定：「罰金：1 元（銀元）
    以上。」，而依罰金罰鍰提高標準條例規定，就72年6 月26
    日前修正之刑法部分條文罰金數額提高2 至10倍，其後修正
    者則不提高倍數，並依現行法規所定貨幣單位折算新臺幣條
    例規定，以銀元1 元折算新臺幣3 元；修正後刑法第33條第
    5 款規定：「罰金：新臺幣1,000 元以上，以百元計算之。
    」，刑法第33條第5 款所定罰金貨幣單位經修正為新臺幣後
    ，刑法分則各罪所定罰金刑之貨幣單位亦應配合修正為新臺
    幣，為使刑法分則編各罪所定罰金之最高數額與刑法修正前
    趨於一致，乃增訂刑法施行法第1 條之1 ：「中華民國94年
    1 月7 日刑法修正施行後，刑法分則編所定罰金之貨幣單位
    為新臺幣。94年1 月7 日刑法修正時，刑法分則編未修正之
    條文定有罰金者，自94年1 月7 日刑法修正施行後，就其所
    定數額提高為30倍。但72年6 月26日至94年1 月7 日新增或
    修正之條文，就其所定數額提高為3 倍。」；從而，刑法分
    則編各罪所定罰金刑之最高數額，於上開規定修正後並無不
    同，惟修正後刑法第33條第5 款所定罰金刑最低數額，較之
    修正前提高，修正前刑法第33條第5 款規定為有利於被告，
    依修正後刑法第2 條第1 項前段規定，應適用修正前刑法第
    第33條第5 款之規定。
  (2)再修正前刑法第55條有關「犯一罪而其方法或結果之行為犯
    他罪名者，從一重處斷」之牽連犯規定，經修正刪除。被告
    於本案所為行使明知為不實之事項，而使公務員登載於職務
    上所掌之公文書罪，及修正前臺灣地區與大陸地區人民關係
    條例第79條第1 項違反不得使大陸地區人民非法進入臺灣地
    區規定之罪均發生於刑法修正之前，其各罪間有原因、結果
    之牽連關係，為牽連犯，依修正前刑法第55條規定，應從一
    重之後處斷，而刑法修正後被告所為並無牽連犯之適用，均
    應分論併罰，是修正前之規定對被告較為有利。
  (3)另修正前刑法第28條規定：「二人以上共同實施犯罪之行為
    者，皆為正犯。」，修正後刑法第28條規定：「二人以上共
    同實行犯罪之行為者，皆為正犯。」，剔除未參與犯罪實行
    行為之預備及陰謀共同正犯，然對本件被告乙○○而言，其
    已參與實行行為，修正前後之規定，並無何者有利或不利之
    情形。
  (4)綜上，本件經綜合觀察全部罪刑比較之結果，依修正後刑法
    第2 條第1 項前段規定，應整體適用被告乙○○行為時即修
    正前刑法之規定。
  (5)末修正刑法係自95年7 月1 日起施行，在此之前，刑法分則
    編有關罰金刑之貨幣單位係銀元；且依刑法分則編應處罰金
    者，應適用罰金罰鍰提高標準條例第1 條之規定；亦即應按
    各該具體條文制定或修正之時間先後，定其提高之倍數。惟
    被告行為後，刑法施行法增訂第1 條之1 ，於95年6 月14日
    經總統公布，並自同年7 月1 日起施行；該條規定：「中華
    民國94年1 月7 日刑法修正施行後，刑法分則編所定罰金之
    貨幣單位為新臺幣。94年1 月7 日刑法修正時，刑法分則編
    未修正之條文定有罰金者，自94年1 月7 日刑法修正施行後
    ，就其所定數額提高為30倍。但72年6 月26日至94年1 月7
    日新增或修正之條文，就其所定數額提高為3 倍」。亦即自
    95年7 月1 日起，刑法分則編所定罰金之貨幣單位，由原來
    之銀元改為新臺幣；且94 年1月7 日刑法修正時，刑法分則
    編未修正之條文定有罰金者，自95年7 月1 日起，有關罰金
    之數額提高為30倍。刑法第214 條之罪自24年7 月1 日施行
    後即未再修正，依增訂刑法施行法第1 條之1 之規定，其罰
    金以新臺幣為單位，數額應提高30倍。此與增訂前之罰金以
    銀元為單位，且適用罰金罰鍰提高標準條例第1 條前段之結
    果應提高10倍，而新臺幣與銀元之比例為3 ：1 ，換算結果
    亦為30 倍者 ，並無不同。亦即增訂刑法施行法第1 條之1
    之意旨，僅在使刑法規範之罰金刑之貨幣單位，一律改為新
    臺幣，並使增訂前後有關罰金刑提高之倍數一致，對被告而
    言，並無有利、不利之比較適用之問題，且此增訂之規定應
    屬罰金罰鍰提高標準條例第1 條但書之情形，當無同條前段
    規定之適用，自應逕行適用刑法施行法第1 條之1 之規定。
  (三)另按臺灣地區與大陸地區人民關係條例第79條第1 項對於違
    反同條例第15條第1 款所定不得使大陸地區人民非法進入臺
    灣地區之處罰，旨在防止大陸地區人民非法進入臺灣地區，
    以維護臺灣地區之安全與安定；所稱「非法」，自應從實質
    上之合法性予以判斷，凡評價上違反法秩序之方法，均屬「
    非法」。故在大陸地區通謀虛偽結婚，以不實之結婚證明辦
    理相關戶籍登記、入境等手續，憑以進入臺灣地區，其所持
    之入境許可文件雖係入出境主管機關所核發，形式上為合法
    ，但因以詐欺方法而取得，即不具實質上之合法性，仍屬非
    法進入臺灣地區。被告乙○○以由盧寶玉與黃守忠假結婚為
    手段，使大陸地區人民黃守忠得以順利進入臺灣地區，此部
    分係犯修正前臺灣地區與大陸地區人民關係條例第79條第1
    項、第15條第1 款之使大陸地區人民非法進入臺灣地區罪。
    再被告乙○○為非法使大陸地區人民黃守忠進入臺灣地區，
    以在大陸地區取得之結婚公證書向戶政事務所為戶籍之登記
    ，由盧寶玉至事務所辦理結婚登記，使該管不知情之承辦公
    務員將不實事項登載於戶籍謄本，使該管公務員將上開假結
    婚之不實事項，登載在其職務上掌管之公文書上，並持向境
    管局申請入境臺灣許可，此部分所為，係犯刑法第216 條、
    第214 條之行使使公務員登載不實文書罪。被告乙○○使公
    務員登載不實之低度行為，為行使之高度行為所吸收，不另
    論罪。又被告乙○○與盧寶玉、黃守忠間，就上開行使明知
    為不實之事項，而使公務員登載於職務上所掌之公文書罪，
    有犯意聯絡及行為分擔；被告乙○○與盧寶玉間，就使大陸
    地區人民非法進入臺灣地區罪部分，有犯意聯絡及行為分擔
    ，均為共同正犯。被告乙○○所為行使明知為不實之事項，
    而使公務員登載於職務上所掌之公文書罪，及違反修正前臺
    灣地區與大陸地區人民關係條例第79條第1 項、第15條第1
    款使大陸地區人民非法進入臺灣地區罪，其2 罪間有原因、
    結果之牽連關係，為牽連犯，依修正前刑法第55條規定，應
    從一重之後罪處斷，公訴檢察官認上開二罪為刑法修正前之
    想像競合犯之關係，容有誤會，應予更正，併此敘明之。另
    被告乙○○此部分所為，係於96年4 月24日以前犯本罪，應
    依中華民國96年罪犯減刑條例第2 條第1 項第3 款之規定減
    其宣告刑期2 分之1 。
三、就被告乙○○與被告甲○○共犯部分：
    核被告乙○○、甲○○所為，係違反臺灣地區與大陸地區人
    民關係條例第15條第1 款，不得使大陸地區人民非法進入臺
    灣地區規定，應依同條例修正前第79條第1 項規定論處，並
    違反刑法第216 條、第214 條之行使使公務員登載不實文書
    罪。又被告乙○○、甲○○就使大陸地區人非法進入臺灣地
    區部分，有犯意聯絡及行為分擔，被告乙○○、甲○○與歐
    陽翠丹就行使使公務員登載不實文書罪間有犯意聯絡及行為
    分擔，均為共同正犯。另被告二人前揭使公務員等載不實文
    書罪部分，為其後之行使行為所吸收，均不另論罪。又被告
    2 人利用不知情之旅行社人員張秀蓉持前揭不實之戶籍謄本
    向境管局以為行使，均為間接正犯。又本件被告乙○○、甲
    ○○所為多次違反使歐陽翠丹非法進入臺灣地區之行為，及
    多次行使使公務員登載不實文書罪部分，因均係基於「使無
    結婚真意之大陸地區人民得藉結婚名義進入臺灣地區」之單
    一目的所為，僅在行政程序上依法須由被告甲○○持上登載
    有二人結婚不實事項之戶籍謄本，在每隔一段時間後再向主
    管機關申請入境許可及依親居留許可，並由主管機關就所聲
    請之事項做審查，是以被告乙○○、甲○○為遂行其上開目
    的，必須多次實施使公務員登載不實公文書之犯行，故其行
    為亦有其密接關連性，而均為接續犯，應各論以一罪。被告
    乙○○、甲○○所犯前開二罪間，犯意各別，行為互殊，應
    予分論併罰。又臺灣地區與大陸地區人民關係條例第79條第
    1 項雖曾於92年10月29日修正公布、並於同年12月31日施行
    ，而刑法部分條文亦已於94年2 月2 日公布，於95年7 月1
    日施行，惟被告二人確係以假結婚以行使歐陽翠丹來台非法
    打工之單一目的，核其等所為前開行使使公務員登載不實文
    書罪及使大陸地區人民非法進入臺灣地區罪之接續犯罪事實
    ，係至97年7 月19日及97年8 月18日日始行終止，而無比較
    上開新舊法之必要，併予敘明。另本案被告甲○○係因一時
    失慮，始觸犯本件犯行，犯後坦承犯行，知所悔改，且現罹
    患有舌癌，有診斷證明書1 份在卷足憑，情輕法重，堪予憫
    恕，雖宣告法定最低本刑，猶嫌過重，爰應刑法第59條之規
    定，就其所犯上開二罪，均減輕其刑。
四、爰審酌被告乙○○明知被告甲○○與歐陽翠丹及盧寶玉與黃
    守忠，原無結婚真意，竟仍介紹甲○○、盧寶玉與歐陽翠丹
    、黃守忠以與其假結婚之方式，使歐陽翠丹、黃守忠非法進
    入臺灣地區工作賺錢，對於政府對入出境管理及戶籍資料之
    正確性影響甚鉅，惟念及被告乙○○、甲○○二人，犯後均
    坦承犯行態度尚稱良好等一切情狀，分別量處如主文所示之
    刑，並均定應執行之刑。
五、據上論斷，應依刑事訴訟法第452 條、第273 條之1 、第
    299 條第1 項前段，修正前臺灣地區與大陸地區人民關係條
    例第79條第1 項、第15條第1 項、修正後臺灣地區與大陸地
    區人民關係條例第79條第1 項、第15條第1 項，刑法第2 條
    第1 項前段、第11條前段，修正前刑法第55條、刑法第28條
    、第216 條、第214 條、第59條、刑法施行法第1 之1 條第
    1 項、第2 項前段，修正前罰金罰鍰提高標準條例第2 條，
    中華民國96年罪犯減刑條例第2 條第1 項第3 款、第7 條、
    第9 條，判決如主文。
本案經檢察官吳佳美到庭執行職務
中    華    民    國    99    年    8     月    30    日
                        臺灣桃園地方法院刑事第二庭
                              法   官  柯姿佐
以上正本證明與原本無異
如不服本判決應於判決書送達之翌日起10日內，向本院提出上訴
狀（應附繕本）。
                              書記官  林舒涵
中    華    民    國    99    年    8     月    31    日
附錄論罪科刑依據之法條：
中華民國刑法第28條
（共同正犯）
二人以上共同實行犯罪之行為者，皆為正犯。
中華民國刑法第216條
（行使偽造變造或登載不實之文書罪）
行使第 210 條至第 215 條之文書者，依偽造、變造文書或登載
不實事項或使登載不實事項之規定處斷。
中華民國刑法第214條
（使公務員登載不實罪）
明知為不實之事項，而使公務員登載於職務上所掌之公文書，足
以生損害於公眾或他人者，處 3 年以下有期徒刑、拘役或 5 百
元以下罰金。
修正前臺灣地區與大陸地區人民關係條例第79條
違反第十五條第一款規定者，處五年以下有期徒刑、拘役或科或
併科新台幣五十萬元以下罰金。
以犯前項之罪為常業者，處一年以上七年以下有期徒刑，得併科
新台幣一百萬元以下罰金。
第一項之未遂犯罰之。
修正後臺灣地區與大陸地區人民關係條例第79條
違反第 15 條第 1 款規定者，處 1 年以上 7 年以下有期徒刑
，得併科新臺幣 1 百萬元以下罰金。
意圖營利而犯前項之罪者，處 3 年以上 10 年以下有期徒刑，
得併科新臺幣 5 百萬元以下罰金。
前二項之首謀者，處 5 年以上有期徒刑，得併科新臺幣 1 千萬
元以下罰金。
前三項之未遂犯罰之。
中華民國船舶、航空器或其他運輸工具所有人、營運人或船長、
機長、其他運輸工具駕駛人違反第 15 條第 1 款規定者，主管
機關得處該中華民國船舶、航空器或其他運輸工具一定期間之停
航，或廢止其有關證照，並得停止或廢止該船長、機長或駕駛人
之職業證照或資格。
中華民國船舶、航空器或其他運輸工具所有人，有第 1 項至第
4 項之行為或因其故意、重大過失致使第三人以其船舶、航空器
或其他運輸工具從事第 1 項至第 4 項之行為，且該行為係以運
送大陸地區人民非法進入臺灣地區為主要目的者，主管機關得沒
入該船舶、航空器或其他運輸工具。所有人明知該船舶、航空器
或其他運輸工具得沒入，為規避沒入之裁處而取得所有權者，亦
同。
前項情形，如該船舶、航空器或其他運輸工具無相關主管機關得
予沒入時，得由查獲機關沒入之。
修正後臺灣地區與大陸地區人民關係條例第15條
（禁止行為）
下列行為不得為之：
一、使大陸地區人民非法進入臺灣地區。
二、明知臺灣地區人民未經許可，而招攬使之進入大陸地區。
三、使大陸地區人民在臺灣地區從事未經許可或與許可目的不符
    之活動。
四、僱用或留用大陸地區人民在臺灣地區從事未經許可或與許可
    範圍不符之工作。
五、居間介紹他人為前款之行為。
中華民國刑法第2條
（從舊從輕）
行為後法律有變更者，適用行為時之法律。但行為後之法律有利
於行為人者，適用最有利於行為人之法律。
非拘束人身自由之保安處分適用裁判時之法律。
處罰或保安處分之裁判確定後，未執行或執行未完畢，而法律有
變更，不處罰其行為或不施以保安處分者，免其刑或保安處分之
執行。
中華民國刑法第11條
（本總則對於其他刑罰法規之適用）
本法總則於其他法律有刑罰或保安處分之規定者，亦適用之。但
其他法律有特別規定者，不在此限。
修正前中華民國刑法第55條
（想像競合及牽連犯）
一行為而觸犯數罪名，或犯一罪而其方法或結果之行為犯他罪名
者，從一重處斷。
修正前中華民國刑法第28條
（共同正犯）
二人以上共同實施犯罪之行為者，皆為正犯。

司法院資訊處製作；財團法人民間司法改革基金會備份。
